【裁判字號】    96,上訴,4954
【裁判日期】    970125
【裁判案由】    違反槍砲彈藥刀械管制條例
【裁判全文】
臺灣高等法院刑事判決                96年度上訴字第4954號
上  訴  人
即  被  告  甲○○
選任辯護人  簡坤山律師
上列上訴人，因違反槍砲彈藥刀械管制條例案件，不服臺灣宜蘭
地方法院95年度訴字第312號，中華民國96年9月17日第一審判決
（起訴案號：臺灣宜蘭地方法院檢察署94年偵字第2411號、2848
號，95年偵字第507 號、1420號、2503號、2761號），提起上訴
，本院判決如下：
    主  文
原判決關於甲○○持有空氣槍部分撤銷。
甲○○未經許可，持有空氣槍，處有期徒刑貳年，併科罰金新臺
幣貳萬元，罰金如易服勞役，以新臺幣壹仟元折算壹日。
扣案空氣槍壹把（附同中型高壓氣體鋼瓶壹瓶、小型二氧化碳鋼
瓶肆拾玖瓶，槍枝管制編號0000000000號）沒收。
    事  實
一、甲○○明知於民國（下同）93年間某日，透過電腦網路向某
    姓名年籍不詳之人，以新臺幣（下同）27000 元代價購買之
    空氣長槍1支（附同中型高壓氣體鋼瓶1瓶及小型二氧化碳鋼
    瓶49瓶）具有殺傷力，仍未經許可持有之，而將之藏置在其
    宜蘭縣冬山鄉○○路○段71號住處，至94年8月11日晚間10時
    30分許，為警在上開住處搜索查獲，並扣得上開槍枝、鋼瓶
    等物。
二、案經宜蘭縣警察局宜蘭分局報告臺灣宜蘭地方法院檢察署檢
    察官偵查起訴暨追加起訴。
    理  由
一、上揭持有空氣槍之犯罪事實，業據上訴人即被告（下稱被告
    ）甲○○，於偵審中供承不諱，被告雖於本院辯稱該槍枝應
    不具殺傷力云云。但查：
(一)被告於偵查中已坦承係93年間透過網路購買，用以打小鳥等
    情不諱（2848號偵查卷156 頁），有其不爭執自白任意性之
    偵查筆錄在卷可查，並有該空氣長槍1 支、中型高壓氣體鋼
    瓶1 瓶及小型二氧化碳鋼瓶49瓶扣案可證，被告當知該槍枝
    具有一定殺傷力，始會購買後持有之，是被告於原審、本院
    改稱該槍枝應不具殺傷力云云，當屬卸責之詞，難以輕信。
(二)上開扣案物，經送內政部警政署刑事警察局鑑定結果，認(1)
    扣案槍枝認係空氣長槍（槍枝管制編號0000000000），係以
    小型二氧化碳鋼瓶內之氣體為發射動力，機械性能良好，經
    填裝直徑8 釐米、重量2.05公克鋼珠試射，測得單位面積動
    能分別為33.41、30.35、29.86 焦耳/平方公分，逾20焦耳/
    平方公分，具有殺傷力；(2)送鑑瓦斯鋼瓶1 瓶，認係中型高
    壓氣體鋼瓶。(3)送鑑鋼瓶49瓶，認係小型二氧化碳鋼瓶等語
    ，有該局94年8 月29日刑鑑字第0940127008號鑑驗通知書附
    卷可稽（參見2848號偵查卷5 至11頁），故上開扣案槍枝具
    有殺傷力，屬槍砲彈藥刀械管制條例所列管其他可發射金屬
    具有殺傷力之改造槍枝，而扣案鋼瓶均可配合供該改造槍枝
    使用之事實，要屬無疑，被告於偵查中之自白核與事實相符
    ，要堪認定。
(三)被告雖於本院請求另就查扣物，送請鑑定是否可由槍枝擊發
    ，經本院函詢後，內政部警政署刑事警察局覆稱：殺傷力之
    標準為在最具威力的適當距離，以彈丸可穿入人體皮肉層之
    動能為基準，故鑑定時以取彈丸最具威力或較具威力之結果
    為原則。本局認無須再以非金屬之月BB彈丸進行鑑定（參見
    本院卷64頁），佐以本院另案之鑑定結果（本院卷61頁），
    堪認該局就此槍枝之鑑定，應屬可信，則被告否認系爭槍枝
    具有殺傷力，要屬無憑，難以採取。再者，本院當庭勘驗扣
    案槍枝、鋼瓶及小鋼珠等物，送鑑小鋼瓶應係49瓶，且係小
    型二氧化碳鋼瓶乙節，有本院勘驗筆錄可稽，而扣案小鋼珠
    一包，依警訊筆錄（宜蘭縣警察局卷5 頁載為塑膠彈珠一包
    ）及扣案物清單所示（同上警訊卷99頁，載為小鋼珠一包）
    ，確係現場查扣，並有被告簽名指印可稽，該物材質係鉛製
    ，並非塑膠製成等情，有本院上開勘驗筆錄、扣案物品清單
    可憑，被告於本院辯稱係BB彈，空口否認當時有扣案小鋼珠
    一包云云，礙難採取。綜上所述，被告上開犯行，彰彰明甚
    ，應洵堪認定，自應依法論科。
二、核被告所為，係犯槍砲彈藥刀械管制條例第8條第4項之罪。
    被告行為後，刑法及刑法施行法部分條文業經修正公布，並
    於95年7月1日施行。修正後刑法第2條第1項之規定，係規範
    行為後法律變更所生新舊法律比較適用之準據法，於修正後
    刑法施行後，應適用修正後刑法第2條第1項規定之「從舊從
    輕」之原則為比較；修正後刑法第2條第1項係採「從舊從輕
    」原則，適用最有利於行為人之法律。既曰法律，自較刑之
    範圍為廣；除法律有特別規定者（如修正後刑法第2條第2項
    非拘束人身自由之保安處分適用裁判時法，修正後刑法施行
    法第9條之3規定之情形），應依其規定；或事關執行之緩刑
    之宣告，或犯罪在刑法修正施行前，自首在刑法施行後之自
    首部分，或程序之規定（程序從新，如刑法第40條沒收宣告
    之程序規定），應適用裁判時之修正後刑法之規定外；依修
    正後刑法第2條第1項比較時，應就「罪、刑」有關之共犯、
    未遂犯、連續犯、牽連犯、結合犯以及累犯加重、自首減輕
    暨其他法定加減原因（如身分加減）與加減例等一切情形，
    綜其全部之結果而為比較後，不能割裂而分別適用有利益之
    條文（參照最高法院95年5月23日刑事庭第8次會議決議）。
    經查：
(一)修正前刑法第33條第5 款規定「罰金：（銀元）一元以上」
    ，復依罰金罰鍰提高標準條例第1 條前段規定提高為10倍，
    折算新台幣為30元；修正後刑法第33條第5 款規定「罰金：
    新臺幣一千元以上，以百元計算之」；有關罰金刑最低度刑
    之規定已有修正，經比較後，以舊法有利於被告，自應適用
    行為時法。
(二)刑法第59條之規定，由原所定「犯罪之情狀可憫恕者，得酌
    量減輕其刑」，修正為「犯罪之情狀顯可憫恕，認科以最低
    刑度仍嫌過重者，得酌量減輕其刑」，此規定為法院就刑之
    酌減審認標準見解之明文化，非屬法律之變更，自不生比較
    新舊法之問題。又沒收係從刑，依主刑所適用之法律。
(三)刑法第42條第2項「易服勞役以1元以上3元以下，折算1日」
    （依廢止前罰金罰鍰提高標準條例第2 條之規定，就其原定
    數額提高為100倍折算1 日，即銀元100元、200元、300元折
    算1日，換算成新臺幣300元、600元、900元折算1 日）規定
    ，修正為新法第42條第3 項前段「易服勞役以新臺幣1000元
    、2000元或3000元折算1 日」規定。經比較新舊法之規定，
    以新法較有利於被告，爰依修正後刑法第42條第3 項規定，
    諭知罰金易服勞役之折算標準。從而，本件各應適用修正前
    、後之法律。
三、原審經審理結果，認被告此部分罪證明確，予以論科，固非
    無見。但查，犯罪科刑應審酌被告犯罪一切情狀，為刑法第
    57條所明定，本件被告所持有空氣槍，經鑑定結果，測得單
    位面積動能分別為33.41、30.35、29.86焦耳/平方公分等情
    ，有上開鑑定書可憑，雖超過具有殺傷力認定20焦耳之標準
    ，但與本院另案認定之50.7焦耳，尚有差距，且被告持有該
    槍枝後，卷內並無證據可認有持以犯案，亦無證據可認被告
    係隨身攜帶，此觀本案係因他案偵辦，始在被告住處查獲此
    槍枝等情，應甚明灼，客觀上認其犯罪情節顯可憫恕，縱科
    以法定最低本刑猶嫌過重，爰依刑法第59條規定減輕其刑，
    原審未依此減刑，自有未合。又扣案小鋼瓶應係49瓶，原審
    誤為4 瓶，亦有可議。被告提起上訴，否認上開犯行，核非
    可取，但原判決此部分既有上開可議，即屬無可維持，應由
    本院就此部分撤銷改判。爰審酌被告犯罪手段，暨其犯罪後
    於偵查中自白，於法院否認知悉該槍枝具殺傷力之犯後態度
    等一切情狀，量處被告有期徒刑二年，併科罰金新台幣二萬
    元，且就罰金部分諭知易服勞役之折算標準，以示懲儆。至
    扣案槍枝為違禁物，扣案鋼瓶則係適用於該槍枝之附屬物品
    ，均應依刑法第38條第1項第1款規定，宣告沒收。而小鋼珠
    一包，則非違禁物，亦非供犯罪所用之物，自無庸宣告沒收
    ，附此載明。
據上論結，應依刑事訴訟法第369條第1項前段、第364條、第299
條第1項前段，槍砲彈藥刀械管制條例第8條第4 項，刑法第11條
前段、第2條第1項、第59條、第42條第3項前段、第38條第1項第
1款，判決如主文。
本案經檢察官呂文忠到庭執行職務。
中    華    民    國    97    年    1     月    25    日
                  刑事第十四庭審判長法  官  陳志洋
                                    法  官  林秀鳳
                                    法  官  蔡聰明
以上正本證明與原本無異。
如不服本判決，應於收受送達後十日內向本院提出上訴書狀，其
未敘述上訴之理由者並得於提起上訴後十日內向本院補提理由書
（均須按他造當事人之人數附繕本）。
                                    書記官  陳建邦
中    華    民    國    97    年    1     月    25    日
槍砲彈藥刀械管制條例第8條：
未經許可，製造、販賣或運輸鋼筆槍、瓦斯槍、麻醉槍、獵槍、
空氣槍或第4條第1項第1 款所定其他可發射金屬或子彈具有殺傷
力之各式槍砲者，處無期徒刑或5年以上有期徒刑，併科新臺幣1
千萬元以下罰金。
未經許可，轉讓、出租或出借前項所列槍枝者，處5 年以上有期
徒刑，併科新臺幣1千萬元以下罰金。
意圖供自己或他人犯罪之用，而犯前二項之罪者，處無期徒刑或
7年以上有期徒刑，併科新臺幣1千萬元以下罰金。
未經許可，持有、寄藏或意圖販賣而陳列第1項所列槍枝者，處3
年以上10年以下有期徒刑，併科新臺幣700萬元以下罰金。
第1項至第3項之未遂犯罰之。


司法院資訊處製作；財團法人民間司法改革基金會備份。
